【裁判字號】    89,易,1431
【裁判日期】    900410
【裁判案由】    侵占
【裁判全文】
臺灣板橋地方法院刑事判決                        八十九年度易字第一四三一號
    公  訴  人  臺灣板橋地方法院檢察署檢察官
    被      告  丙○○
右列被告因侵占案件，經檢察官提起公訴（八十八年度偵字第二四四二○號），本院
判決如左：
    主  文
丙○○意圖為自己不法之所有，而侵占自己持有他人之物，累犯，處有期徒刑伍月，
如易科罰金，以參佰元折算壹日。
    事  實
一、丙○○前曾因偽造文書案件，於民國八十三年六月十六日經本院判處有期徒刑二
    月，在同年十一月二十日執行完畢。詎仍不知悔改，復於八十八年七月二十三日
    ，在台北縣三重市○○路○段一六一號，向丁○○租用車號ＣＸ─七三一五號自
    用小客車一部，約定租期一日，每日租金新台幣二千五百元，丙○○當日開始使
    用該車，嗣後續租，並續繳租金至同年八月二十三日止。於同年九月初某日上午
    ，丙○○意圖為自己不法之所有，將自己持有之該車以變異持有為所有之意，予
    以侵占入己。經丁○○多次向丙○○催討，迄未返還。
二、案經丁○○訴由台灣板橋地方法院檢察署檢察官偵查起訴。
    理  由
一、訊據被告丙○○固不否認曾向丁○○租用該車，並未付清租金之事實，惟矢口否
    認有何侵占犯行，辯稱：伊在八十八年九月初與丁○○聯絡要返還該車，但因將
    車開回丁○○租車公司時為上午七時許，租車公司尚未開門，因此將該車停放隔
    壁電器行門口後，將車鑰匙交給電器行老闆娘，託其轉交丁○○，並未侵占入己
    云云。經查：右揭事實，業據證人丁○○於偵、審中指訴稽詳，並有汽車借用約
    定書、被告身分證、駕駛執照、本票、存證信函影本各一件在卷可憑。次查，證
    人即被告所指電器行老闆乙○○於偵、審中均結證稱其夫妻二人均不知有此事（
    參偵查卷第二十二頁、二十八頁背面、二十九頁背面、本院八十九年八月十五日
    訊問筆錄），證人即乙○○之姊甲○○亦結證稱：其賣完早點豆漿後，確實曾至
    乙○○之電器行幫忙，電器行大約上午十時開業，有時比較早，但對此事並無印
    象（八十九年十月三十一日訊問筆錄），尚無從認定被告所辯為真。復查，依證
    人丁○○指稱：車行係早上八、九時許營業至晚上十一時，其曾至被告住處尋找
    ，被告避不見面，當時並有留一張名片在被告窗外，過一陣子被告才又打電話聯
    絡，其表示被告到公司處理就好，當時有約要見面談，被告又爽約。被告說因為
    工地太忙才沒有辦法與公司處理，但其曾告知可打行動電話與其聯絡，可派人去
    工地牽車子。被告曾於八十八年九月初某日上午約十一時許，以行動電話通知稱
    已將該車停放其店門口，惟立即打電話回店內問，店內之人則稱並未見到車子，
    至隔壁電器行亦未拿到鑰匙等情（參偵查卷第二十九頁、本院八十九年十一月十
    四日訊問筆錄）。則以前開證人證述之情節及被告所辯部分互核以觀，被告辯稱
    因工作繁忙急於還車，因此於車行營業時間前即將車開到，惟被告先前積欠租金
    之時，並未見立即迅速之處理，而丁○○既表示可前往被告處所牽車等情，被告
    對此亦不否認，已難認有如此急切而需親自還車之必要，且被告既自承已租用多
    時，自應知悉車行營業時間，則於還車之時並未先行聯絡，率予將車停放車行門
    前，並於寄放並請託隔鄰電器行轉交鑰匙時，復未立即通知丁○○，俾便處理或
    與電器行聯絡，反延遲至少數小時後始行聯絡，均輕率至極而違乎常情，實難置
    信。從而被告並未還車，竟託詞已歸還而不願處理，凡此，足堪認定被告確已有
    本於所有人之意思占有使用該車輛而予以侵占入己，主觀上具有侵占之不法所有
    意圖甚明，是其所辯上情，純屬卸責之詞，不足採信。罪證明確，被告犯行堪以
    認定，自應依法論科。
二、核被告所為，係犯刑法第三百三十五條第一項之圖為自己不法之所有，而侵占自
    己持有他人之物罪。被告前曾因偽造文書案件，於八十三年六月十六日經本院判
    處有期徒刑二月，在同年十一月二十日執行完畢，有台灣高等法院檢察署刑案紀
    錄簡覆表附卷可稽，於前案有期徒刑執行完畢後五年內，再犯本件有期徒刑以上
    之罪，為累犯，應依法加重其本刑。爰審酌被告之品行、智識程度、租車後除不
    按規定給付租金外，迄今尚未返還車輛或與被害人和解所造成之損害程度，以及
    犯罪後猶矢口否認犯行等一切情狀，量處如主文所示之刑，以資懲儆，並諭知易
    科罰金折算標準（被告行為後，刑法第四十一條業於九十年一月十日修正公布施
    行，於同年一月十二日生效，該法第四十一條第一項前段將得易科罰金之範圍由
    「犯最重本刑為三年以下有期徒刑以下之刑之罪」修正擴大為「犯最重本刑為五
    年以下有期徒刑以下之刑之罪」，更有利於被告，應依刑法第二條第一項前段之
    規定，適用裁判時之法律即刑法第四十一條第一項前段）。
據上論斷，應依刑事訴訟法第二百九十九條第一項前段，刑法第二條第一項前段、第
三百三十五條第一項、第四十七條、第四十一條第一項前段，罰金罰鍰提高標準條例
第一條前段、第二條，判決如主文。
本案經檢察官吳宗光到庭執行職務。
中      華      民      國    九十      年      四      月      十      日
                                      臺灣板橋地方法院刑事第五庭
                                          法  官  王  偉  光
右正本證明與原本無異。
如不服本判決應於送達後十日內向本院提出上訴狀。
                                          書記官  陳  怡  君
中      華      民      國    九十      年      四      月     十二     日
附錄本案論罪科刑法條全文：
刑法第三百三十五條第一項：
意圖為自己或第三人不法之所有，而侵占自己持有他人之物者，處五年以下有期徒刑
、拘役或併科一千元以下罰金。


司法院資訊處製作；財團法人民間司法改革基金會備份。
